【裁判字號】    97,訴,153
【裁判日期】    970929
【裁判案由】    偽造貨幣
【裁判全文】
臺灣宜蘭地方法院刑事判決               97年度訴字第153號
公  訴  人  臺灣宜蘭地方法院檢察署檢察官
被      告  甲○○
                    （另案在臺灣宜蘭監獄執行中）
指定辯護人  本院公設辯護人乙○○
上列被告因偽造貨幣案件，經檢察官提起公訴（95年度偵續字第
48號），本院判決如下：
    主  文
甲○○意圖供行使之用而收集偽造之通用紙幣，累犯，處有期徒
刑參年陸月。扣案偽造面額新臺幣壹仟元之通用紙幣拾貳張（號
碼分別為BK257631XD、BK257632XD、BK452353XD、BL568233VD、
CL257625UR、CL257626UR、CS357489EV、CM578237VD、CM828563
VD、EM848625VC、FE274869EV、GM146985WE號）均沒收。
    事  實
一、甲○○曾因違反麻醉藥品管理條例案件，經臺灣板橋地方法
    院以87年度易字1929號判決判處有期徒刑四月，如易科罰金
    ，以銀元三百元折算一日確定，甫於87年7月17日易科罰金
    執行完畢。詎甲○○猶不知悔改，復於91年12月間某日，在
    台北市○○區○○街210巷17弄11號4樓住處，明知真實姓名
    年籍不詳綽號「阿文」之成年男子所交付面額均為新臺幣一
    千元之紙鈔十二張（號碼分別為BK257631XD、BK257632XD、
    BK452353XD、BL568233VD、CL257625UR、CL257626UR、CS35
    7489EV、CM578237VD、CM828563VD、EM848625VC、FE274869
    EV、GM146985WE號），均係偽造之通用紙幣，竟基於意圖供
    行使之用之犯意，如數收集，且將之置於其隨身所攜、平時
    供放置薪水真鈔之皮夾內，欲於日後伺機使用。嗣於92年1
    月1日下午3時50分許，警方於上址執行搜索時，於甲○○隨
    身所攜之皮夾內查獲前述偽造之千元通用紙幣十二張後，始
    查知上情。
二、案經臺灣高等法院檢察署函令臺灣桃園地方法院檢察署檢察
    官偵查後，臺灣桃園地方法院檢察署檢察官呈請臺灣高等法
    院檢察署令轉臺灣嘉義地方法院檢察署檢察官偵查後，臺灣
    嘉義地方法院檢察署檢察官再呈請臺灣高等法院檢察署令轉
    臺灣宜蘭地方法院檢察署檢察官偵查起訴。
    理  由
一、證據能力部分：
    本件被告、辯護人、檢察官於本院審理時對於下列所述之證
    據資料，均不爭執其證據能力，本院審酌該等證據資料作成
    時之狀況，並無不宜作為證據情事，依刑事訴訟法第159條
    之5第2項規定，自均得作為證據。
二、認定犯罪事實所憑之依據：
    訊據被告甲○○固不否認扣案偽造之面額新臺幣一千元通用
    紙幣十二張均為綽號「阿文」之成年男子於91年12月間某日
    ，在伊位於台北市○○區○○街210巷17弄11號4樓之住處內
    交予伊，伊將該等千元紙幣置於隨身所攜、平時供放置薪水
    真鈔之皮夾內，嗣警方於92年1月1日下午3時50分許至伊上
    開住處搜索時，於伊隨身所攜之前揭皮夾內查獲上述偽造之
    千元通用紙幣十二張等事實（見士林地方法院92年度訴字第
    239號影卷第67頁，嘉義地檢署94年度偵字第4830號影卷第1
    2、34頁，宜蘭地檢署95年度偵續字第48號卷第13頁，本院
    卷第21、42至44頁），惟矢口否認有何意圖行使而收集前述
    偽造通用紙幣之犯行，辯稱「扣案之十二張千元臺幣紙鈔，
    是『阿牛』及『阿文』來我住處一起施用毒品後，『阿文』
    離開時放在桌上的，他們走了以後，我打電話給『阿文』，
    『阿文』就說那些錢是偽鈔，要送給我用的，我說我不敢用
    ，『阿文』就說下次買毒品時再還給他，我就把那些假鈔放
    在抽屜內，直到被查獲前一天因為劉俊成要來修冷氣，我怕
    他以為是真鈔，我才把那些假鈔放在我的皮夾內，但我拿那
    些偽鈔並不是要使用，我沒有使用那些偽造紙幣之意圖。」
    云云，然查：
（一）本件於被告處所扣得之面額新臺幣一千元之通用紙幣十二
      張（號碼分別為BK257631XD、BK257632XD、BK452353XD、
      BL568233VD、CL 257625UR、CL 257626UR、CS357489EV、
      CM578237VD、CM8 28563VD、EM84 8625VC、FE274869EV、
      GM146985WE號），經送中央銀行發行局鑑定結果認「該批
      偽鈔均以彩色噴墨方式仿印，以透明漆仿隱藏字，無凹版
      印紋凸起效果，紙質與真鈔不同，以螢光筆繪製仿紙張螢
      光纖維絲，水印以灰色墨在紙張正面仿造，安全線以彩色
      噴墨在紙張背面仿製，另以燙印箔膜（含面額數字）仿鈔
      券正面五段裸露部分，無折光變色效果，左下角面額數字
      以燙印箔膜仿折光變色油墨，無折光變色反應，均屬偽鈔
      。」等事實，有中央銀行發行局92年1月7日台央發字第09
      20006825號函在卷可佐（見士林地檢署92年度偵字第402
      號影卷第49頁背面、50頁正面），亦為被告所坦認（見本
      院卷第41頁）。是扣案之十二張面額新臺幣一千元之紙幣
      確均屬偽造之通用紙幣乙情，應可確認。
（二）其次，警方係於92年1月1日下午3時50分許，在台北市○
      ○區○○街210巷17弄11號4樓被告住處執行搜索時，於被
      告隨身所攜、平時供放置薪水真鈔之皮夾內扣得前揭偽造
      之千元通用紙幣十二張之事實，業據證人即承辦員警吳建
      忠於檢察官偵訊及法官訊問時證述明確（見士林地檢署92
      年度偵字第402號影卷第43頁背面、士林地方法院92年度
      訴字第239號影卷第36頁），復為被告所坦認在卷（見士
      林地方法院92年度訴字第239號影卷第67頁，嘉義地檢署9
      4年度偵字第4830號影卷第12、34頁，宜蘭地檢署95年度
      偵續字第48號卷第13頁，本院卷第41頁），並有臺灣士林
      地方法院91年度聲搜字第957號搜索票、臺北縣政府警察
      局搜索扣押筆錄及扣押物品目錄表在卷可稽（見士林地檢
      署92年度偵字第402號影卷第16至18頁）。是被告於取得
      扣案之十二張面額新臺幣一千元之偽造紙幣後，已將上開
      偽造之通用紙幣置於其隨身所攜、平時供放置薪水真鈔之
      皮夾內乙情，亦可確認。
（三）再者，依被告於92年1月2日檢察官偵訊時所供稱「警方執
      行搜索時所查扣的十二張千元偽鈔是一個月前『阿牛』帶
      『阿文』來時，『阿文』給我的，當時我就知道是偽鈔，
      他給我是要給我花用的。」等語（見士林地檢署92年度偵
      字第402號影卷第32頁）、於92年2月18日檢察官偵訊時所
      供稱「這十二張偽鈔是『阿文』給我的，『阿文』給我那
      些偽鈔是要拿給我去使用。」等語（見士林地檢署92年度
      偵字第40 2號影卷第55頁）、於92年9月23日法官訊問時
      所供稱「我不曾將假鈔放在查獲的房子，我一直放在我的
      皮包，『阿文』交給我十二張，『阿文』交給我的時候，
      有跟我說是假鈔，我直接放在皮包。」等語（見士林地方
      法院92年度訴字第239號影卷第67、69、70頁）、於93年4
      月2日法官訊問時所供稱「我身上的十二張偽鈔是『阿文
      』給我的，他是要我使用。」等語（見臺灣高等法院93年
      度上訴字第587號影卷第18頁）、於93年5月13日法官訊問
      時所供稱「我身上查獲的偽鈔十二張是我朋友『阿牛』帶
      『阿文』來的時候，『阿文』送給我的，『阿文』說要給
      我使用。」等語（見臺灣高等法院93年度上訴字第587號
      影卷第24頁背面、26頁背面）、於93年11月9日法官訊問
      時所供稱「那天是『阿牛』帶毒品到我的住處要賣給我，
      『阿文』帶了很多偽鈔在那裡數一數，就放了十幾張在我
      的桌上，說要給我。我沒有問『阿文』為何要把偽鈔給我
      ，因為當時我有吸毒，『阿文』拿東西給我，我當然接受
      。」等語（見臺灣高等法院93年度上更（一）字第515號
      影卷第53、57頁），佐以本件扣案偽造之十二張面額新臺
      幣一千元通用紙幣查獲所在係位於被告實力控制下，其隨
      身所攜、平時供放置薪水真鈔之皮夾內等情，足見「阿文
      」將扣案偽造之十二張千元臺幣紙鈔交予被告時，被告已
      經知道上開千元紙鈔係屬偽鈔，且「阿文」亦已經對於被
      告表示該等偽鈔係要送給被告使用，然被告於知悉上情後
      ，不但未拒絕收受，反而因為其施用毒品需錢花用，而欣
      然接受「阿文」交付予伊使用之偽鈔，並將之妥適放置於
      隨身所攜、平時供放置薪水真鈔之皮夾內，處於隨時可以
      行使之狀態，是被告於收受「阿文」所交付之千元偽鈔時
      ，其主觀上確有使用該等偽鈔意圖之事實，已灼然甚明。
（四）至於被告事後雖翻異前詞辯稱「扣案之十二張千元臺幣偽
      鈔，是『阿牛』及『阿文』來我住處一起施用毒品後，「
      阿文」離開時放在桌上的，『阿文』離開後，我打電話給
      『阿文』，『阿文』說那些錢是偽鈔，要送給我用的，我
      說我不敢用，『阿文』說下次買毒品時再還給他，我就把
      那些假鈔放在抽屜內，直到被查獲前一天因為劉俊成要來
      修冷氣，我怕他以為是真鈔，我才把那些假鈔放在我的皮
      夾內，我拿那些偽鈔並不是要使用，我沒有使用那些偽造
      紙幣之意圖。」云云，然如被告果有拒絕接受「阿文」所
      交予伊使用之偽鈔之意思，其自應立即返還上開偽鈔予「
      阿文」，豈會將「阿文」所交付之偽鈔擺在自己隨身所攜
      、平時供放置薪水真鈔之皮夾內，以致可能與供其日常生
      活花費之真鈔混雜？況且，行使、收集、交付偽鈔，嚴重
      影響社會金融秩序，係屬違法行為，罪刑極重，為眾所皆
      知之事，被告為年滿40歲之成年人，有一定之社會閱歷，
      自難諉為不知，苟被告真無使用本件扣案偽造通用紙幣之
      意圖，被告豈有甘冒風險而持有上開偽鈔，並將之放置於
      自己隨身所攜之皮夾內之理？是被告上開所辯顯與事理有
      違，不足採信。
（五）綜上所述，被告既於收受「阿牛」交付之本件扣案偽鈔後
      ，將之放置保存於隨身所攜、平時供放置薪水真鈔皮夾內
      ，顯即處於隨時可以行使之狀態，應認被告確有意圖供行
      使之用，而收集（受）本件扣案偽鈔無疑。是被告上開辯
      解，均為圖卸刑責之詞，不足採信。本件事證已明，被告
      犯行洵堪認定。
三、論罪科刑：
（一）按刑法第196條第1項後段之意圖供行使之用而收集偽造通
      用紙幣罪，所謂「收集」者，不論有償與無償、適法與不
      適法，舉凡意圖供自己或他人行使之用，而將物收受、蒐
      集、收買、受贈、互換、強取、詐取等一切移轉自己實力
      支配下之持有之行為，均包括在內，且在行為人收取時，
      主觀上即有行使之犯罪意思者而言，又祇以供行使之意思
      將偽券收集到手後，即屬既遂，至嗣後之行使與否，於其
      犯罪之成立無關。故核被告甲○○意圖供行使之用，自綽
      號「阿文」之成年男子處收受本件偽造之面額新臺幣一千
      元之通用紙鈔十二張，核其所為係犯刑法第196條第1項後
      段之意圖供行使之用而收集偽造通用紙幣罪。又被告前因
      違反麻醉藥品管理條例案件，經臺灣板橋地方法院以87年
      度易字1929號判決判處有期徒刑四月，如易科罰金，以銀
      元三百元折算一日確定，甫於87年7月17日易科罰金執行
      完畢之事實，有臺灣高等法院被告前案紀錄表可資參照，
      其於受有期徒刑之執行完畢後，五年以內故意再犯有期徒
      刑以上之本罪，為累犯，應依法加重其刑（查被告行為後
      ，刑法第47條已於94年2月2日修正公布，並於95年7月1日
      生效施行，修正前刑法第47條係規定「受有期徒刑之執行
      完畢，或受無期徒刑或有期徒刑一部之執行而赦免後，五
      年以內再犯有期徒刑以上之罪者，為累犯，加重本刑至二
      分之一。」，修正後刑法第47條第1項則規定「受徒刑之
      執行完畢，或一部之執行而赦免後，五年以內故意再犯有
      期徒刑以上之罪者，為累犯，加重本刑至二分之一。」，
      惟因本件被告係故意犯罪，不論新、舊法均應論以累犯，
      對被告並無較有利或較不利之情形，應逕適用修正後之規
      定，併此敘明。）。
（二）茲審酌被告之素行、智識程度；犯罪之動機、目的、手段
      ；被告不思正道工作，以賺取財物，竟欲以偽造之紙幣冒
      充真鈔使用，有擾亂金融秩序，危及經濟市場正常運作之
      虞，所收集之千元偽鈔數量，暨其犯後猶否認犯行之態度
      等一切情狀，酌情量處如主文所示之刑，以示警懲。又扣
      案之偽造千元通用紙鈔十二張（號碼分別為BK257631XD、
      BK257632XD、BK452353XD、BL568233VD、CL 257625UR、C
      L257626UR、CS357489EV、CM578237VD、CM8 28563VD、EM
      848625VC、FE274869EV、GM146985WE號），應依刑法第20
      0條之規定，不問屬於犯人與否，均沒收。
據上論斷，應依刑事訴訟法第299條第1項前段、刑法第196條第1
項、第47條第1項、第200條，刑法施行法第1條之1，判決如主文
。
本案經檢察官丙○○到庭執行職務。
中    華    民    國    97    年    9     月    29    日
                  刑事第三庭審判長法  官  林惠玲
                                  法  官  鄧晴馨
                                  法  官  劉家祥
以上正本證明與原本無異。
對於本判決如有不服，應於送達後10日內，向本院提出上訴狀（
應附繕本），但非對刑事訴訟之判決有上訴時，不得上訴。
                                  書記官  劉謹翊
中    華    民    國    97    年    9     月    29    日
附錄法條：
中華民國刑法第196條第1項（行使收集或交付偽造變造通貨、幣
券罪）
行使偽造、變造之通用貨幣、紙幣、銀行券，或意圖供行使之用
而收集或交付於人者，處3年以上10年以下有期徒刑，得併科5千
元以下罰金。
中華民國刑法施行法第1條之1
中華民國九十四年一月七日刑法修正施行後，刑法分則編所定罰
金之貨幣單位為新臺幣。
九十四年一月七日刑法修正時，刑法分則編未修正之條文定有罰
金者，自九十四年一月七日刑法修正施行後，就其所定數額提高
為三十倍。但七十二年六月二十六日至九十四年一月七日新增或
修正之條文，就其所定數額提高為三倍。


司法院資訊處製作；財團法人民間司法改革基金會備份。
